臺灣高等法院高雄分院刑事判決　　九十一年度上訴字第四五號
　　上　訴　人　台灣高雄地方法院檢察署檢察官
　　被　　　告　甲○○
右上訴人因被告偽造文書案件，不服台灣高雄地方法院九十年度訴字第二六０八號中
華民國九十年十二月二十日第一審判決（起訴案號：台灣高雄地方法院檢察署九十年
度偵字第一三五八六號），提起上訴，本院判決如左：
    主  文
原判決撤銷。
甲○○連續偽造印文，足以生損害於公眾及他人，處有期徒刑肆月，如易科罰金，以
參佰元折算壹日，緩刑貳年。
臺灣自強外役監獄中華民國八十九年十月十六日及同年十一月十三日之受刑人返家探
視證明書上偽造之「高雄市政府警察局前鎮分局光華派出所」印文共貳枚，均沒收。
    事  實
一、甲○○因其同母異父之弟張世昌在臺灣自強外役監獄服刑，返家時需持臺灣自強
    外役監獄受刑人返家探視證明書（下稱返家探視證明書）至戶籍地轄區高雄市政
    府警察局前鎮分局光華派出所（下稱光華派出所）由值班人員核章，惟張世昌之
岳母住在臺北市，張世昌於返家三日期間除應持返家探視證明書至光華派出所外
    ，尚需攜帶小孩北上臺北市探視岳母，為節省張世昌往返時間，乃主動向張世昌
    表示可代持向光華派出所核章，張世昌遂於民國八十九年十月十四日、八十九年
    十一月十一日先後將返家探視證明書二張交付甲○○處理。詎甲○○竟萌生偽造
    印文及行使偽造特種文書之概括犯意，於八十九年十月十四日，在高雄市前鎮區
    ○○○路五七之二號三樓住處，委由不知情之王素珍（已歿）至不詳之刻印店代
    刻「光華派出所」之圓形印章一枚，再先後於同年十月十五日及同年十一月十二
    日之某時，在上址，分別將前開偽造之「光華派出所」印章蓋於張世昌所交付之
    返家探視證明書上，而連續偽造印文二次，用以表彰張世昌確有返回戶籍地探親
    意思之證明，並依序將偽造之返家探視證明書二張交付不知情之張世昌，由張世
    昌先後於同年十月十六日及十一月十三日返監時繳回，而連續二次行使偽造之特
    種文書，足以生損害於光華派出所及臺灣自強外役監獄審核受刑人返家探視之正
    確性。甲○○於張世昌經假釋後，即將偽造之印章丟於住處垃圾桶內，並於清潔
    車前來收取垃圾時，將之傾倒丟棄，該印章已滅失不存在。
二、案經高雄市政府警察局前鎮分局報請臺灣高雄地方法院檢察署檢察官偵查起訴。
    理  由
一、右揭事實，業據被告甲○○坦承不諱，核與證人張世昌證述之情節相符，並有臺
    灣自強外役監獄九十年四月十一日自監威政字第五二六號函一份及返家探視證明
    書五張附卷可稽，而其中八十九年十月十六日及同年十一月十三日返家探視證明
    書上「光華派出所」之印章呈圓形，惟光華派出所迄今使用過之印章均為橢圓形
    ，從未使用過圓形印章，有高雄市政府警察局前鎮分局九十年四月十八日高市警
    前分刑字第○六二五四號交辦單一份在卷可憑，事證明確，被告犯行堪以認定。
二、查被告偽造光華派出所所使用之印章，並進而將之蓋於返家探視證明書上偽造印
    文，且持以行使，足以生損害於光華派出所及臺灣自強外役監獄審核受刑人返家
    探視之正確性，核其所為，係犯刑法第二百十七條第一項之偽造印文罪、第二百
    十六條、第二百十二條之行使偽造特種文書罪。而返家探視證明書固屬公務員職
    務上所制作公文書，但其名稱已載為返家探視，內容又僅止於證明受刑人確有至
    戶籍地派出所報到之證書，僅為一時方便，其偽造之結果於公共信用之影響輕微
    ，依特別規定優於普通規定之原則，無適用同法第二百十一條之餘地。公訴人認
    被告係犯刑法第二百十八條第一項之偽造公印、公印文罪，惟刑法第二百十八條
    第一項所謂之公印或公印文，係專指表示公署或公務員資格之印信而言，即俗稱
    大印與小官章及其印文（最高法院六十九年台上字第六九三號判例參照），本件
    被告偽刻光華派出所之章，係機關內部單位之圓戳，並非表示公署之印信，與前
    揭公印之要件不符，公訴人起訴法條顯有誤會，惟其起訴之基本事實同一，起訴
    法條應予變更。被告利用不知情之王素珍及刻印店老闆偽造光華派出所之印章，
    及不知情之張世昌持以行使，均係間接正犯。被告偽造印章之行為為偽造印文之
    目的行為所吸收，偽造特種文書之低度行為為行使偽造特種文書之高度行為所吸
    收，均不另論罪；其先後二次偽造印文及行使偽造特種文書犯行，時間緊接，方
    法相同，觸犯構成要件相同之罪名，顯係基於概括犯意為之，應依連續犯之規定
    論以一罪。再被告偽造印文罪與行使偽造特種文書罪間，有方法結果之牽連關係
    ，應依刑法第五十五條牽連犯之規定，從一重之偽造印文罪處斷。
三、被告犯罪事證既明，原審法院予以論罪科刑，固非無據，惟查：刑法第二百十七
    條第一項偽造印文罪，係以「偽造印章、印文或署押，足以生損害於公眾或他人
    」為構成要件，原判決主文欄諭知「甲○○連續偽造印文，處有期徒刑四月，如
    易科罰金，以佰元折算壹日，緩刑貳年。」，漏未諭知「足以生損害於公眾及
    他人」，顯與上開條文規定之構成要件不符，尚有未洽，檢察官上訴意旨執此指
    摘原判決不當，為有理由，自應由本院撤銷改判。爰審酌被告為圖同母異父之弟
    張世昌之方便，未及深慮，誤觸刑典，犯後並坦承犯行，深表悔意，犯罪所生損
    害非重大等一切情狀，量處如主文第二項所示之刑。又被告行為後，刑法第四十
    一條業經立法院於九十年一月四日修正為第四十一條第一項：「犯最重本刑為五
    年以下有期徒刑之刑之罪，而受六個月以下有期徒刑或拘役之宣告，因身體、教
    育、職業、家庭之關係或其他正當事由，執行顯有困難者，得以一元以上三元以
    下折算一日，易科罰金。」，並經總統於九十年一月十日公布施行，將易科罰金
    之適用範圍擴大為最重本刑五年以下有期徒刑之罪，而易服勞役及期間、數罪併
    罰之定執行刑、緩刑及易以訓誡、易科罰金各事項，均應依新法〈最高法院二十
    四年七月民刑庭總會（二）意旨參照〉，本件被告行為後，法律業已變更，依刑
    法第二條第一項前段規定，應適用修正後刑法第四十一條第一項前段規定，併諭
    知易科罰金之折算標準。再被告前於六十五年間，因犯妨害公務罪，受有期徒刑
    四月之宣告，於執行完畢後，五年內未曾受有期徒刑以上刑之宣告，有臺灣高等
    法院被告全國前案紀錄表一份在卷可憑，因一時失慮，致罹刑章，經此偵審程序
    及罪刑之宣告後，應知所警惕而無再犯之虞，本院認其所宣告之刑以暫不執行為
    適當，併予宣告緩刑二年，用啟自新。返家探視證明書上偽造之「光華派出所」
    印文共二枚，應依刑法第二百十九條規定沒收之；另偽造之「光華派出所」印章
    已為被告所丟棄，業據被告陳明在卷，衡情該印章於證人張世昌假釋後已失其作
    用，被告應無予以保存之必要，佐以司法警察至被告住處執行搜索，亦未發現上
    開印章，有執行搜索報告書影本乙紙足憑，堪認上開印章現已滅失；又偽造之返
    家探視證明書二紙非屬被告所有，均不併予宣告沒收，附此敘明。
據上論斷，應依刑事訴訟法第三百六十九條第一項前段、第三百六十四條、第二百九
十九條第一項前段、第三百條，刑法第二條第一項前段、第五十六條、第二百十七條
第一項、第二百十六條、第二百十二條、第五十五條、第四十一條第一項、第七十四
條第二款、第二百十九條，罰金罰鍰提高標準條例第一條前段、第二項，判決如主文
。
本案經檢察官林應華到庭執行職務。
中    華    民    國     九十一     年       四       月     二十三   日
                              臺灣高等法院高雄分院刑事第六庭
                                  審判長法官  王憲義
                                        法官  張意聰
                                        法官  范惠瑩
右正本證明與原本無異。
如不服本判決應於收受本判決後十日內向本院提出上訴書狀，其未述上訴理由者，
並得於提起上訴後十日內向本院補提理由書狀（均須按他造當事人之人數附繕本)「
切勿逕送上級法院」。
                                      書記官  馬蕙梅
中    華    民    國     九十一     年       四       月     二十五   日
附錄本判決論罪之法條：
中華民國刑法第二百十七條第一項
  偽造印章、印文或署押，足以生損害於公眾或他人者，處三年以下有期徒刑。
   Ｄ
